【裁判字號】    99,裁,26
【裁判日期】    990107
【裁判案由】    有關徵收補償事務
【裁判全文】
最  高  行  政  法  院  裁  定
                                        99年度裁字第26號
再 審原 告  甲○○
再 審被 告  新竹縣政府
代  表  人  乙○○
上列當事人間有關徵收補償事務事件，再審原告對於中華民國98
年8月27日本院98年度判字第982號判決，提起再審之訴，本院裁
定如下：
    主  文
再審之訴駁回。
再審訴訟費用由再審原告負擔。
    理  由
一、按提起再審之訴，應依行政訴訟法第277條第1項第4款之規
    定表明再審理由，此為必須具備之程式。所謂表明再審理由
    ，必須指明確定判決有如何合於行政訴訟法第273條或第274
    條所定再審事由之具體情事，始為相當。倘僅泛言有再審事
    由，而無具體情事者，尚難謂已合法表明再審理由。如未表
    明再審理由，法院無庸命其補正。又行政訴訟法第273條第1
    項第1款所謂「適用法規顯有錯誤」，係指依確定的事實適
    用法規錯誤而言，且必須是原確定判決所適用之法規與該案
    應適用之法規相違背，或與司法院解釋、本院判例有所牴觸
    者，始足當之，並不包括認定事實的瑕疵、法律上見解之歧
    異、判決不備理由或理由矛盾等問題。又原確定判決如已明
    確說明其適用法律之見解，並就當事人主張之法律見解，說
    明其不採之理由，且原確定判決所採見解與司法院解釋、本
    院判例及通說見解均無牴觸者，當事人如仍堅持其於原訴訟
    程序主張之歧異見解作為再審理由，亦難謂對原確定判決如
    何「適用法規顯有錯誤」，已有具體指摘，仍應認其再審之
    訴不合法。
二、緣再審被告（為原審本訴被告及反訴原告）為辦理新竹縣縣
    治遷建第二期區段徵收，需用再審原告（為原審本訴原告及
    反訴被告）及訴外人藍敏聰、藍敏銓（為原審本訴原告及反
    訴被告）共有系爭臺灣省新竹縣竹北市○道段771地號等26
    筆土地，經再審被告以民國（下同）88年2月26日府地測字
    第12322號公告徵收，並經再審原告及訴外人藍敏聰、藍敏
    銓於88年4月14日各領取地價補償費新臺幣（下同）815,672
    元完竣在案。嗣再審被告發現「徵收土地地價補償費清冊」
    中之土地面積及公告土地現值等均有誤繕，以致原發放之地
    價補償費計算錯誤，經重新計算地價補償費，另再加計四成
    補償費後，確認各溢發257,166元，再審被告乃依行政程序
    法第117條規定，以95年3月23日府地測字第0950032699號函
    （下稱原處分），撤銷溢發再審原告及訴外人藍敏聰、藍敏
    銓之地價補償費各257,166元之行政處分，並請再審原告及
    訴外人藍敏聰、藍敏銓於95年4月10日前繳回。再審原告及
    訴外人藍敏聰、藍敏銓不服，循序提起撤銷訴訟；再審被告
    則提起反訴，請求渠三人各給付上開溢發之地價補償費及法
    定遲延利息。經臺北高等行政法院96年9月28日以95年度訴
    字第4508號判決訴外人藍敏銓、藍敏聰部分之訴願決定及原
    處分均撤銷；再審原告甲○○之訴駁回；再審原告（即原審
    反訴被告）甲○○應給付再審被告（即原審反訴原告）貳拾
    伍萬柒仟壹佰陸拾陸元，及自96年2月17日起至清償之日止
    ，按年息百分之5計算之利息；再審被告（即原審反訴原告
    ）其餘之反訴駁回，再審原告及再審被告均不服，乃向本院
    提起上訴，經本院以98年8月27日98年度判字第982號判決駁
    回兩造上訴而告確定（下稱原確定判決）。再審原告仍不服
    ，遂以原確定判決違反法令為由，提起本件再審之訴。
三、本件再審原告主張略以：原審為不利再審原告之判決，認再
    審原告提起行政訴訟之訴訟期間至95年12月25日即已屆滿進
    而判決再審原告敗訴，顯與行政訴訟法第88條規定「期間之
    計算依民法之規定」及民事訴訟法第138條規定「寄存送達
    …自寄存之日起，經10日發生效力」相違誤。本案內政部訴
    願決定書以寄存送達方式為之，其信封封面蓋有95年10月24
    日寄存豐原郵局招領檯戳章，再審原告提起行政訴訟期間，
    即應以寄存送達之日起，經10日發生效力，從而計算行政訴
    訟之期間應為96年1月3日屆滿，再審原告於95年12月28日提
    起行政訴訟，合於法定不變期間之規定等語。然原確定判決
    已論明：訴願決定書所為之寄存送達既已依規定為之，則無
    論應受送達人實際於何時受領文書，均以寄存之日期，視為
    收受送達之日期而發生送達之效力。從而，再審原告提起行
    政訴訟之期間，應自送達之翌日即95年10月14日起算，扣除
    在途期間10天，至12月23日屆滿，惟該日為星期六，應以同
    月25日星期一代之，則至95年12月25日即已屆滿，再審原告
    遲至95年12月28日始提起行政訴訟，顯已逾法定不變期間等
    意旨，經核原確定判決於法並無不合，且司法院釋字第667
    號解釋已釋明：「訴願法第47條第3項準用行政訴訟法第73
    條，關於寄存送達於依法送達完畢時，即生送達效力部分，
    尚與憲法第16條保障人民訴願及訴訟權之意旨無違」。觀諸
    前開再審理由，無非重述其在原訴訟程序之歧異見解，對原
    判決認定事實、適用法律職權之正當行使，指摘為違反法令
    ，難謂對原確定判決如何「適用法規顯有錯誤」，已有具體
    指摘；且未指明原確定判決有如何合於行政訴訟法第273條
    及274條所定再審事由之具體情事，依首揭規定及說明，其
    再審之訴尚非合法。
四、依行政訴訟法第278條第1項、第104條、民事訴訟法第95條
    、第78條，裁定如主文。
中    華    民    國    99    年    1     月    7     日
                    最高行政法院第四庭
                        審判長法官  劉  鑫  楨
                              法官  陳  金  圍
                              法官  林  文  舟
                              法官  曹  瑞  卿
                              法官  陳  鴻  斌
以  上  正  本  證  明  與  原  本  無  異
中    華    民    國    99    年    1     月    7     日
                              書記官  邱  彰  德


司法院資訊處製作；財團法人民間司法改革基金會備份。
